臺灣屏東地方法院刑事判決　　　　　　　 100年度訴字第66號
公　訴　人　臺灣屏東地方法院檢察署檢察官
被　　　告　宋清記
上列被告因偽證案件，經檢察官提起公訴（99年度偵字第11316
號），本院判決如下：
    主  文
宋清記犯偽證罪，處有期徒刑肆月，緩刑貳年，並應向公庫支付
新臺幣貳萬元。
    事  實
一、宋清記於民國99年屏東縣來義鄉南和村村長之選舉有投票權
    ，其明知李玉桑並未以新臺幣（下同）500 元之代價向其行
    賄，竟於99年6 月12日在臺灣屏東地方法院檢察署檢察官99
    年度選偵字第92及106 號被告李玉桑違反公職人員選舉罷免
    法案件偵查中，以證人身分接受檢察官訊問，於供前具結後
    ，關於「被告李玉桑是否於曾於99年6 月12日早上，以500
    元現金為候選人連正三向其行賄」此一於案情有重要關係事
    項，虛偽證述：李玉桑於前開時地，交付500 元現金向其買
    票，要求投票予村長候選人連正三云云，足以妨害國家司法
    權之公正行使。惟就宋清記上開虛偽證述李玉桑曾向其買票
    部分，因宋清記其後於99年6 月25日偵查時改稱：李玉桑沒
    有向其買票，當時其喝醉了等語，故就李玉桑向宋清記買票
    部分，檢察官並未將李玉桑提起公訴（李玉桑雖被起訴該次
    選舉涉有買票行為，惟係指向其他人買票），宋清記前開偽
    證行為經檢察官提起公訴後，於本院100 年5 月31日審判期
    日時，已自白坦承99年6 月12日所為證詞係屬虛偽。
二、案經臺灣屏東地方法院檢察署檢察官自動檢舉偵查起訴。
    理  由
壹、證據能力部分
      按被告以外之人於審判外之陳述，雖不符刑事訴訟法第
    159 條之1 至第159 條之4 等4 條之規定，然若當事人於審
    判程序中同意作為證據，法院審酌該言詞陳述或書面陳述作
    成時之情況，認為適當者，亦得為證據；又當事人、代理人
    或辯護人於法院調查證據時，知有刑事訴訟法第159 條第1
    項不得為證據之情形，而未於言詞辯論終結前聲明異議者，
    視為有前項之同意，同法第159 條之5 定有明文。此立法意
    旨在於傳聞證據未經當事人之反對詰問予以核實，原則上先
    予排除。惟若當事人已放棄反對詰問權，於審判程序中表明
    同意該等傳聞證據可作為證據；或於言詞辯論終結前未聲明
    異議，基於尊重當事人對傳聞證據之處分權，及證據資料愈
    豐富，愈有助於真實發見之理念，且強化言詞辯論主義，使
    訴訟程序得以順暢進行，上開傳聞證據亦均具有證據能力。
    本案公訴人及被告對於本院以下引用之證據資料，其中屬於
    傳聞證據部分，均未爭執其證據能力，本院審酌該等證據作
    成時之情況，認為並無不適當者，依上開說明，均認應有證
    據能力。
貳、實體部分
一、訊據被告最初雖否認犯罪，惟於本院100 年5 月31日審理期
    日，已改口坦承偽證犯行，此外就被告99年6 月12日關於「
    李玉桑是否於曾於99年6 月12日早上，以500 元現金為候選
    人連正三向其行賄」之事項，被告當時於具結後係證述：李
    玉桑於前開時地，交付500 元現金向其買票，要求投票予村
    長候選人連正三云云，有該次偵查筆錄及被告之結文在卷可
    稽，檢察官並將被告上開證詞作為認定李玉桑涉有賄選之證
    據之一而向本院聲請羈押，本院其後即將李玉桑羈押，亦有
    檢察官之羈押聲請書及本院押票影本等可資證明，足認被告
    所為上開證述對李玉桑是否涉嫌違反公職人員選舉罷免法（
    賄選）之案情，屬重要關係之事項；而被告除於本院準備程
    序及審理期日時均改口稱李玉桑（當時）沒有向其買票外，
    被告於99年6 月25日偵查中亦係作李玉桑沒有向其買票之證
    述，檢察官其後亦將被告涉及犯有投票權之人收受賄賂罪部
    分不起訴，理由中則詳述李玉桑否認有向被告買票及被告改
    口稱李玉桑沒有向其買票等，有卷附臺灣屏東地方法院檢察
    署99年度選偵字第92、106 號以被告為對象之不起訴影本可
    查，由此均可證明被告於99年6 月12日就李玉桑是否涉嫌違
    反公職人員選舉罷免法（賄選）之案情，屬重要關係之事項
    所為上開證述係屬虛偽，則被告就與李玉桑前開案件有重要
    關係之事項，顯有基於偽證之故意而為虛偽證詞之行為，並
    足以妨害國家司法權之公正行使，本案事證明確，被告犯行
    堪以認定。
二、核被告所為，係犯刑法第168 條之偽證罪。又被告於本院
    100 年5 月31日審判期日時，業已自白其曾為上開偽證行為
    ，而就李玉桑涉嫌向被告買票部分，檢察官雖未曾為一不起
    訴處分，但此係因李玉桑另有涉嫌向卓義生、卓櫻花買票之
    行為，檢察官對之另行提起公訴，起訴書並表示李玉桑向卓
    義生及卓櫻花買票屬集合犯之單純一罪，雖起訴書理由中並
    未述及李玉桑涉嫌向被告買票部分，但檢察官顯係基於單純
    一罪僅屬一訴訟客體，部分犯罪事實雖無犯罪嫌疑，亦毋庸
    另為不起訴處分，致未再另行為不起訴處分；而依最高法院
    31 年 度上字第2211號判例、同院66年度第5 次決議，均認
    如誣告之人之自白係在所誣告案件經檢察官處分不起訴確定
    後者，仍可適用刑法第172 條規定，減輕或免除其刑等，則
    被告偽證之部分，因李玉桑最後未遭檢察官起訴及法院判決
    ，被告自白其有偽證犯行，仍符刑法第172 條規定，應依法
    減輕其刑（本院認不宜免除其刑詳如後述）。爰審酌被告於
    檢察官偵查李玉桑上開賄選案件時，竟藐視證人到庭作證應
    據實陳述之義務，任意虛捏情詞而為虛偽證述，致生無謂之
    司法調查程序，嚴重影響國家司法命證人具結之威信，且被
    告於本院準備程序時，仍不承認犯罪，一直到本院審理期日
    時，才承認犯罪，雖就被告偽證之部分，李玉桑最後未遭檢
    察官起訴及法院判決，被告最後坦承犯行依法應予減輕，但
    被告犯後態度究非良好，本院認被告雖符刑法第172 條規定
    ，但所犯本件偽證罪行尚不宜免除其刑以免輕縱，故只依法
    減輕其刑，及被告犯罪之動機、手段，被告最初偽證可能造
    成司法誤判之危害非輕，兼衡其犯後態度、素行、犯罪之手
    段、動機、目的、經濟狀況及智識程度等一切情狀，量處如
    主文所示之刑，以示懲儆。另被告未曾受有期徒刑以上刑之
    宣告，有臺灣高等法院被告前案紀錄表附卷可稽，其因一時
    失慮，偶罹刑典，事後終已坦承犯行而具有悔意，經此教訓
    應知所警惕，本院因認所宣告之刑，以暫不執行為適當，爰
    宣告被告緩刑2 年，以啟自新，但為使被告戒慎自我行為，
    及修復被告對法秩序造成之破壞，爰並命被告應向國庫支付
    2 萬元，以資警惕。
據上論斷，應依刑事訴訟法第299 條第1 項前段、刑法第168 條
、第172 條、第74條第1 項第1 款、第2 項第4 款，判決如主文
。
本案經檢察官劉昀到庭執行職務。
中    華    民    國   100    年    6     月    14    日
                  刑事第二庭  審判長法  官  潘正屏
                                    法  官  翁世容
                                    法  官  黃紀錄
以上正本證明與原本無異。
如不服本判決應於收受判決後10日內向本院提出上訴書狀，並
應敘述具體理由；其未敘述上訴理由者，應於上訴期間屆滿後
20日內向本院補提理由書（均須按他造當事人之人數附繕本）
「切勿逕送上級法院」。
中    華    民    國   100    年    6     月    14    日
                                    書記官  戴仲敏